最高法院刑事判決　　　　　　　　　　　　　　　　八十八年度台上字第五四三號
　　上　訴　人　甲○○
　　　　　　　　乙○○
右上訴人等因違反槍砲彈藥刀械管制條例案件，不服台灣高等法院台中分院中華民國
八十六年三月二十六日第二審判決（八十五年度上訴字第一四七一號，起訴案號：台
灣台中地方法院檢察署八十四年度偵字第一五二八九號），提起上訴，本院判決如左
：
    主  文
原判決關於乙○○、甲○○部分撤銷，發回台灣高等法院台中分院。
    理  由
本件原判決撤銷第一審關於上訴人乙○○、甲○○部分之科刑判決，改判論處上訴人
等共同未經許可，無故持有手槍（甲○○為累犯） 罪刑，固非無見。
惟查(一)有罪之判決書，應記載認定犯罪事實所憑之證據及其認定之理由，刑事訴訟法
第三百十條第一款定有明文。本件原判決事實認定上訴人等於民國八十四年八月初得
知姜志宏持有具有殺傷力之槍、彈，乃基於共同之犯意，為達渠等向湯宗樺以脅迫之
方式逼取債務之目的，即由上訴人乙○○指示上訴人甲○○以代為保養槍枝之名，自
姜志宏處收受持有具有殺傷力之德製ＳＩＧＳＡＵＥＲ口徑○‧三八吋半自動手槍一
支及均具殺傷力之口徑○‧三八吋制式子彈七顆等情，惟對於憑何證據認定上訴人等
取得槍枝當時之目的，是為達向湯宗樺以脅迫逼債，且是由上訴人乙○○指示上訴人
甲○○以代為保養槍枝之名義取得槍彈，並未於理由欄記載，自有判決理由不備之違
法。再姜志宏於八十四年九月十二日被警查獲第一次訊問，同月十三日、同月二十五
日檢察官偵查，同年十月六日警局第一次借提及同日檢察官偵查，均否認曾將上揭槍
彈借予上訴人等，至同年十月十八日警局第二次借提始供稱曾將上揭槍彈借予上訴人
甲○○（見偵字第一五二八九號卷第十六頁背面、四十七頁、六十二頁、六十三頁、
九十頁、九十七頁）。原審對於姜志宏原先有利於上訴人等之供述何以不足採，並未
說明理由，亦難謂無判決不備理由之違誤。(二)有罪之判決書，對被告有利之證據不採
納者，應說明其理由，為刑事訴訟法第三百十條第二款所明定。故有罪判決書對於被
告有利之證據，如不加採納，必須說明其不予採納之理由，否則即難謂無判決不備理
由之違誤。原判決認定上訴人等以非法方法剝奪被害人湯宗樺及其前妻華麗鳳之行動
自由，惟查證人陳賢寬於一審證述「（八十四年九月十二日快近中午時有無去文心路
泡沫紅茶店？）有的，乙○○打電話須用錢，公司使用支票均用我私人的票，我去時
湯宗樺及他太太均在場，我太太也去，說他們已經在后里辦完事情，我坐了二十幾分
鐘便先行離開」「詹先生拿兩佰萬給湯宗樺時我有在場，在泡沫紅茶店，雙方均很融
洽」；於原審供證「案發當天，我有拿一張支票去給詹先生，看他們在泡沫紅茶店有
說有笑，不像綁架」（見一審卷第二二七、二二八頁、原審卷第一宗第六十五頁背面
），原審對於上揭有利於上訴人等之證據，不加採納，亦未說明不予採納之理由，難
謂無判決不備理由之違誤。(三)上訴人等行為後，槍砲彈藥刀械管制條例已於八十六年
十一月二十四日修正公布施行，於同年月二十六日生效，依新舊法條比較結果，固以
舊法條有利於上訴人等，惟原判決未及比較適用，亦屬無可維持。以上或係上訴意旨
所指摘，或為本院得依職權調查之事項，應認原判決關於上訴人等部分有撤銷發回更
審之原因。原判決不另諭知無罪部分，基於審判不可分之原則，併予發回。
據上論結，應依刑事訴訟法第三百九十七條、第四百零一條，判決如主文。
中      華      民      國    八十八    年      二      月      四      日
                              最高法院刑事第四庭
                                  審判長法官  陳  錫  奎
                                        法官  洪  清  江
                                        法官  吳  昆  仁
                                        法官  李  伯  道
                                        法官  林  增  福
      右正本證明與原本無異
                                              書  記  官
中      華      民      國    八十八    年      二      月      九      日
